【裁判字號】    97,抗,579
【裁判日期】    970526
【裁判案由】    假扣押
【裁判全文】
臺灣高等法院民事裁定                   97年度抗字第579號
抗  告  人  台康工程有限公司
法定代理人  甲○○
相  對  人  巨威金屬有限公司
法定代理人  乙○○○
上列當事人間聲請假扣押事件，抗告人對於中華民國97年3月7日
臺灣臺北地方法院97年度全字第20號所為裁定提起抗告，本院裁
定如下：
    主      文
原裁定廢棄。
相對人在原法院之聲請駁回。
聲請及抗告訴訟費用由相對人負擔。
    理  由
一、抗告意旨略以：抗告人與相對人間就「台北市○○○地○道
    工程」（下稱系爭工程）並無任何契約關係，抗告人係與第
    三人曾明裕簽立系爭工程協議書，並付款予曾明裕。曾明裕
    私自偽刻抗告人圖章與相對人簽立系爭工程合約，抗告人無
    須對相對人負契約上之義務。退步言之，系爭工程所涉相對
    人施工部分，並無證據資料足認相對人已完成工作；且相對
    人所施作之工程，存有眾多瑕疵，並遲誤工程甚久。又抗告
    人公司營運正常，並無搬遷逃避之疑，相對人聲請假扣押之
    理由與事實不符，爰聲明廢棄原裁定，並駁回相對人假扣押
    之聲請等語。
二、按依民事訴訟法第522條第1項、第523條第1項、第526條第1
    項、第2項規定，債權人就金錢請求或得易為金錢請求之請
    求，欲保全強制執行者，得聲請假扣押；假扣押非有日後不
    能強制執行或甚難執行之虞者，不得為之；請求及假扣押之
    原因應釋明之。前項釋明如有不足，而債權人陳明願供擔保
    或法院認為適當者，法院得定相當之擔保，命供擔保後為假
    扣押。其中民事訴訟法第526條第2項規定，係民國（下同）
    92年2月7日修正公布，同年9月1日起施行。依修正後之規定
    ，債權人聲請假扣押，應釋明其請求及假扣押之原因；須所
    為釋明如有不足，而債權人陳明願供擔保或法院認為適當者
    ，始得定相當之擔保，命供擔保後為假扣押。若債權人就其
    請求及假扣押之原因未予釋明，法院尚且不得命供擔保後為
    假扣押（最高法院94年台抗字第665號裁定參照）。
三、經查相對人就聲請本件假扣押所主張之請求，雖據其提出96
    年3月20日及96年4月7日簡易合約報價單、96年7月11日及96
    年8月21日請款單等為證，而可認已有相當之釋明；然相對
    人就抗告人究竟有何日後不能強制執行或甚難執行之虞之假
    扣押原因，僅泛稱頃聞相對人財務狀況發生嚴重危機，正將
    財產搬移隱匿，且他遷無蹤云云，並提出其對抗告人送達之
    信封記載抗告人「已搬遷」以為釋明。惟查相對人所提出之
    信封記載其對抗告人送達之地址為臺北市○○○路○段237號
    8樓之3，而抗告人之事務所係臺北市○○○路○段65號11樓
    之2，有抗告人提出之營利事業登記證可憑（見本院卷20頁
    ），相對人指稱抗告人他遷無蹤云云，為不足採。相對人就
    聲請假扣押之原因，並未盡釋明之義務；雖相對人陳明願供
    擔保以代釋明，亦與聲請假扣押之要件不合。相對人就假扣
    押之原因，既未盡釋明之義務，其聲請對抗告人為假扣押，
    即為無理由，不應准許。原法院裁定准相對人供擔保後，得
    對抗告人之財產為假扣押，尚有未洽；抗告意旨指摘原裁定
    不當，聲明廢棄，為有理由。爰予廢棄原裁定，並裁定如主
    文第二項所示。
四、據上論結，本件抗告為有理由，依民事訴訟法第492條、第
    95條、第78條，裁定如主文。
中    華    民    國    97    年    5     月    26    日
                  民事第八庭
                      審判長法  官  劉勝吉
                            法  官  連正義
                            法  官  鄭威莉
正本係照原本作成。
本裁定除以適用法規顯有錯誤為理由，並經本院許可外，不得再
抗告。如提起再抗告，應於收受後10日內委任律師為訴訟代理人
向本院提出再抗告狀。並繳納再抗告費新台幣１千元。
中    華    民    國    97    年    5     月    27    日
                            書記官  李垂福


司法院資訊處製作；財團法人民間司法改革基金會備份。
